臺灣高雄地方法院行政訴訟判決
110年度交字第269號
原      告  王志成  
被      告  高雄市政府交通局

代  表  人  張淑娟  
訴訟代理人  蘇健義  
上列當事人間交通裁決事件，原告不服被告民國110年6月21日高
市交裁字第32-BZA180099號裁決，提起行政訴訟，本院判決如下
：
    主　文
原告之訴駁回。
訴訟費用新臺幣參佰元由原告負擔。
    事實及理由
一、程序事項：按行政訴訟法第237條之7規定，交通裁決事件之
    裁判，得不經言詞辯論為之。本件屬交通裁決事件，依兩造
    所述各節及卷內資料其事證已臻明確，本院認無經言詞辯論
    之必要，爰不經言詞辯論而為判決。
二、事實概要：原告於民國110年3月1日11時33分許駕駛車牌號
    碼000-0000號普通重型機車（下稱系爭車輛），在高雄市鳳
    山區青年路二段與建國路三段267巷5弄口，因有「駕駛汽車
    行經行人穿越道有行人穿越時，不暫停讓行人先行通過」之
    違規行為，經民眾於110年3月6日檢舉，由高雄市政府警察
    局文山派出所（下稱舉發機關）員警填掣高市警交相字第BZ
    A180099號舉發違反道路交通管理事件通知單（下稱舉發通
    知單）逕行舉發。嗣原告於應到案日期前之110年5月4日陳
    述不服，經被告函詢舉發機關後，認原告確有上揭違規行為
    ，乃依道路交通管理處罰條例（下稱處罰條例）第44條第2
    項規定，於110年6月21日開立高市交裁字第32-BZA180099號
    裁決書（下稱原處分），裁處原告「罰鍰新臺幣（下同）1,
    200元」。原告不服，提起本件行政訴訟。
三、原告主張：當時行人並無通行之意，且若要通行依規定應走
    在斑馬線上，原告當時已慢慢煞停欲讓其通過，但看該行人
    沒有要通行，後面車輛又多，原告不敢停下來等語。並聲明
    ：原處分撤銷。
四、被告則以：
　㈠按道路交通安全規則第103條第2項規定：「汽車行經行人穿
    越道，遇有行人穿越時，無論有無交通指揮人員指揮或號誌
    指示，均應暫停讓行人先行通過」。經檢視採證影片可見：
    畫面時間11:33:16-前方路口號誌為紅燈狀態，車輛停止通
    行，訴外人車輛停於停止線前，右方有一行人欲穿越行人穿
    越道、11:33:17-一輛訴外人機車不暫停禮讓行人先行通過
    ，原告駕駛MMQ-9625號車通過，距離右側行人大約1個枕木
    紋白色實線及1個間隔，大約1.2公尺（依據道路交通標誌標
    線號誌設置規則第185條規定：枕木紋行人穿越道線，設於
    交岔路口；其線型為枕木紋白色實線，寬度為40公分，間隔
    為40至80公分）、11:33:20-第3輛機車未禮讓行人通過，行
    人通過行人穿越道…影片結束。依前揭說明，足見原告於上
    揭時、地駕駛系爭車輛通過行人穿越道時，當時正有一行人
    正在通過，原告卻未暫停禮讓，仍駕車持續前進且無停頓跡
    象，違規屬實。
　㈡又參以處罰條例第44條第2項規定，其立法目的係為保護行人
    行之安全，以行人為優先之旨，此觀其立法理由：「行人穿
    越道優先路權之規定，為讓行人能夠信賴斑馬線，除加強取
    締未讓行人優先通行的違法車輛外，應將現行條文第2款後
    段之規定單獨移列為第2項，且罰鍰提高至1,200元以上3,60
    0元以下，如此修法、執法雙管齊下，才能樹立行人穿越道
    的安全性和權威性。」即清楚說明，而依前所述，原告駕駛
    系爭車輛於通過該行人穿越道之前，該行人既已位於系爭車
    輛前方之行人穿越道內，依規定原告自應暫停，禮讓其通行
    ，此與該行人有無示意願意禮讓並無相涉，均無礙原告有暫
    停禮讓該行人通行之責。又該行人通過該行人穿越道之際，
    係位於系爭車輛之前方，原告自能清楚看見該行人正在通過
    該行人穿越道，但原告卻仍未暫停，其主觀上自具歸責之事
    由至明。是原告於前揭時間、地點確有「駕駛汽車行經行人
    穿越道有行人穿越時，不暫停讓行人先行通過」之違規行為
    ，被告據以裁處，洵無不合等語，資為抗辯。
　㈢並聲明：原告之訴駁回。
五、本院之判斷：
  ㈠按「汽車駕駛人，駕駛汽車行經行人穿越道有行人穿越時，
　  不暫停讓行人先行通過者，處1,200元以上3,600元以下罰鍰
    」，處罰條例第44條第2項定有明文。又按「(第1項)汽車行
    近未設行車管制號誌之行人穿越道前，應減速慢行。 (第2
    項)汽車行近行人穿越道，遇有行人穿越、攜帶白手杖或導
    盲犬之視覺功能障礙者時，無論有無交通指揮人員指揮或號
    誌指示，均應暫停讓行人、視覺功能障礙者先行通過。」道
    路交通安全規則第103條第1項、第2項定有明文。另按「枕
    木紋行人穿越道線，設於交岔路口；其線型為枕木紋白色實
    線，線段長度以2公尺至8公尺為度，寬度為40公分，間隔為
    40至80公分，儘可能於最短距離處銜接人行道，且同一組標
    線之間隔長度需一致，以利行人穿越。……」道路交通標誌標
    線號誌設置規則第185條亦有明文規定。再按違反道路交通
    管理事件統一裁罰基準及處理細則（下稱處理細則）第1條
    規定：「本細則依道路交通管理處罰條例第92條第4項規定
    訂定之。」第2條規定：「（第1項）處理違反道路交通管理
    事件之程序及統一裁罰基準依本細則之規定辦理。（第2項
    ）前項統一裁罰基準，如附件違反道路交通管理事件統一裁
    罰基準表(下稱裁罰基準表)。」上開處理細則之規定，就其
    立法目的及功能，乃為防止處罰機關枉縱或偏頗，依處罰條
    例第92條第4項所授權交通部會同內政部訂定處理細則及其
    附件裁罰基準表，用以維持裁罰之統一性與全國因違反道路
    交通管理事件受處罰民眾之公平，不因裁決人員不同，而生
    偏頗，寓有避免各監理機關於相同事件恣意為不同裁罰之功
    能，並非法所不許，於憲法上保障人民財產權之意旨並無牴
    觸（此並有司法院釋字第511號解釋理由書意旨足資參照）
    ，並無違反法律保留原則。而依裁罰基準表的記載，駕駛機
    車行經行人穿越道有行人穿越時，不暫停讓行人先行通過，
    期限內繳納或到案聽候裁決者，應處罰鍰1,200元，核此規
    定，既係基於母法之授權而為訂定，且就處理細則附件所示
    裁罰基準表中有關處罰條例第44條第2項規定之裁罰基準內
    容，並未牴觸母法，被告自得依此基準而為裁罰。
  ㈡本件如事實概要欄所述之原告違規事實，有舉發通知單、原
    處分之裁決書、送達證書、高雄市政府警察局鳳山分局110
    年8月17日高市警鳳分交字第11073309900號函、110年5月28
    日高市警鳳分交字第11072136400號函、採證光碟等在卷可
    稽(本院卷第49至63頁)，且經本院當庭勘驗採證光碟並製作
    勘驗筆錄附卷可稽(本院卷第80頁)，洵堪認定為真。
  ㈢原告雖主張當時行人並無通行之意，且若要通行依規定應走
    在斑馬線上云云；然經本院勘驗採證光碟影像畫面可見，該
    行人當時站立於行人穿越道上，並有緩步向前移動、向左側
    觀看左方來車等動作，期間有2、3輛機車直接越過青年路二
    段與建國路三段267 巷5 弄路口(下稱系爭路口)之停止線（
    該停止線位於青年路二段上），自該行人前方直行通過，其
    後原告亦駕駛系爭車輛未減速直接跨越系爭路口停止線進而
    通過行人穿越道，該行人直到原告駕駛系爭車輛通過系爭路
    口後，方得以繼續向前穿越行人穿越道，此有本院勘驗筆錄
    及截圖照片等在卷可佐(本院卷第80頁、第85至87頁)。顯見
    該行人當時係行走於行人穿越道欲通過系爭路口，方有緩步
    移動且往左側觀望左方來車之動作，原告空言主張當時行人
    並無通行之意云云，委難採信為真。
　㈣原告又主張其當時已慢慢煞停欲讓行人通過，但看該行人沒
    有要通行，後面車輛又多，原告不敢停下來云云。然按處罰
    條例第44條第2項規定之構成要件，課以用路人遵守義務之
    核心為汽車（含機車）駕駛人駕駛汽車行經行人穿越道遇有
    行人穿越時，應暫停讓行人先行通過，考其立法理由係為確
    立行人穿越道優先路權之觀念，並讓行人能夠信賴斑馬線而
    設，規範目的則係要求汽車駕駛人將汽車停在行人穿越道前
    等候，禮讓行人優先通過，使行人行走於行人穿越道穿越馬
    路時，不必顧慮會有汽車通行，對行人之人身造成危險，而
    非僅在於保障行人之通行權利。次按「汽車行經行人穿越道
    ，遇有行人穿越時，無論有無交通指揮人員指揮或號誌指示
    ，均應暫停讓行人先行通過」，為道路交通安全規則第103
    條第2項所明定。上開道路交通安全規則係依據處罰條例第9
    2條第1項授權而訂定，乃係為執行母法所為之細節性、技術
    性規定，且未逾越母法授權意旨與範圍，自得為被告採為執
    法之依據。是以，倘駕駛人於行經行人穿越道時，即應減速
    接近，並遇行人通過時，應先暫停，而非憑駕駛人主觀判斷
    暫無行人通過，甚或尚有足夠之空間即得恣意搶先向前跨越
    行人穿越道。本院勘驗採證光碟內容得知，原告駕駛系爭車
    輛行經無交通人員指揮及無號誌指示之設有行人穿越道路口
    時，未減速即直接跨越該路口停止線進而通過行人穿越道(
    同時該行人仍緩步向前移動)(本院卷第80頁)，顯見原告並
    未依法於行經行人穿越道時減速前進，且遇有行人穿越時，
    暫停讓行人先行通過，故原告違規行為堪屬明確，原告上開
    主張，顯非可採。
六、綜上所述，原告於前揭時、地，確有「駕駛汽車行經行人穿
    越道有行人穿越時，不暫停讓行人先行通過」之違規事實，
    被告依法據以裁處如原處分所示，於法核無違誤。原告訴請
    撤銷原處分，為無理由，應予駁回。
七、本件判決基礎已臻明確，兩造其餘之攻擊防禦方法及訴訟資
    料經本院斟酌後，核與判決不生影響，無一一論述之必要，
    併予敘明。
八、本件第一審裁判費為300元，應由原告負擔，爰確定第一審
    訴訟費用額如主文第2項所示。
據上論結，本件原告之訴為無理由，依行政訴訟法第237條之7、
第237條之8第1項、第237條之9第1項、第236條、第98條第1項前
段，判決如主文。
中　　華　　民　　國　　111 　年　　4 　　月　　20　　日
　　　　　　　　　行政訴訟庭  法官  謝琬萍
以上正本係照原本作成。
如不服本判決，應於判決送達後20日內，向本院提出上訴狀並表
明上訴理由（原判決所違背之法令及其具體內容或依訴訟資料可
認為原判決有違背法令之具體事實），其未載明上訴理由者，應
於提出上訴後20日內向本院補提理由書（上訴狀及上訴理由書均
須按他造人數附繕本，如未按期補提上訴理由書，則逕予駁回上
訴），並應繳納上訴裁判費新臺幣750元。
中　　華　　民　　國　　111 　年　　4 　　月　　20　　日
                               書記官 林麗文